【裁判字號】    97,訴,2140
【裁判日期】    980527
【裁判案由】    給付顧問服務費
【裁判全文】
臺灣桃園地方法院民事判決              97年度訴字第2140號
原      告  晟鼎科技顧問股份有限公司
法定代理人  丙○○
被      告  宣展企業有限公司
法定代理人  乙○○
上列當事人間給付顧問服務費事件，本院於民國98年5 月1 日言
詞辯論終結，判決如下：
    主      文
被告應給付原告新台幣陸拾萬元，及自民國九十七年十二月九日
起至清償日止，按週年利率百分之五計算之利息。
原告其餘之訴駁回。
訴訟費用由被告負擔。
本判決第一項於原告以新台幣貳拾萬元為被告供擔保後，得假執
行。但被告如以新台幣陸拾萬元為原告預供擔保，得免為假執行
。原告其餘假執行之聲請駁回。
    事實及理由
一、原告起訴主張：
  (一)被告於民國97年1 月間，為投標「竹科室內停車場委外營運
    管理案」（下稱系爭標案），乃與原告簽立協議書（下稱系
    爭協議書），委託原告提供顧問服務，並撰寫「科學工業園
    區管理局室內停車場營運委外案服務計畫書」（下稱系爭服
    務計畫書），暨製作簡報及配合赴新竹科學工業園區管理局
    （下稱竹科管理局）進行簡報，且約定顧問服務費為新台幣
    （下同）600,000 元。嗣原告乃依約提出系爭服務計畫書供
    被告投標系爭標案，並製作簡報後親赴竹科管理局進行簡報
    ，嗣被告乃順利標得系爭標案。惟經原告請求被告依約給付
    上開顧問服務費，被告卻拒不給付。
  (二)系爭協議書雖係由被告公司經理即訴外人甲○○代表被告簽
    立，並由甲○○與原告聯繫配合處理，惟系爭協議書已載明
    甲○○係代表被告簽立，且甲○○於簽約時曾出具記載被告
    公司名稱之名片予被告，又投標書及簡報均使用被告公司名
    義，且系爭服務計畫書、簡報均係先送交被告，再由被告以
    其名義連同系爭服務計畫書相關之投標文件送交竹科管理局
    ，並由被告派員共同出席相關審查會議；又被告自承授權甲
    ○○代理系爭標案之投標報價，而依系爭標案之投標須知規
    定，投標時即應檢附「服務計劃書」，並需依規定向竹科管
    理局提出簡報以供評選，故系爭服務計畫書之提出與簡報工
    作均為投標時所不可或缺。基於上述各情，應認系爭協議書
    之簽立係於被告授權甲○○進行投標報價行為之工作範圍內
    ，被告應負授權人責任。又即使鈞院認甲○○係無權代理被
    告與原告簽立系爭協議書，然由上開所述各情，被告亦應依
    民法第169 條表見代理之規定對原告負授權人責任。
  (三)為此，爰依系爭協議書之法律關係，請求被告給付顧問服務
    費600,000 元，並依民法第203 條規定請求法定遲延利息等
    語。並聲明：1.被告應給付原告600,000 元，及自起訴之日
    起至清償日止按週年利率百分之5 計算之利息。2.願供擔保
    請准宣告假執行（見卷第40頁）。
二、被告則以：系爭協議書之簽立人為訴外人甲○○，而甲○○
    並非被告之法定代理人、董事、經理人或其他有代表權之人
    ，無權代表被告簽立系爭協議書。又被告雖曾授權甲○○就
    系爭標案有代理為投標報價之權限，惟除此範圍外，被告並
    未授權甲○○有為其他法律行為之權限，則甲○○以被告名
    義與原告簽訂系爭協議書，仍屬無權代理行為。況原告未提
    出被告有授權甲○○之證據，抑或提出證據證明被告知悉訴
    外人甲○○有代理行為但未為反對之表示，僅空言被告尚有
    積欠原告顧問費用云云，應不予採認。實則係甲○○本欲自
    己投標，但因沒有資金，故由被告投標，約定甲○○以承擔
    投標前階段作業之費用作為入股被告系爭標案之資金，如系
    爭標案得標營運後有所盈餘，則甲○○得分取4 分之1 之金
    額，故本件顧問服務費應由甲○○為給付等語。並聲明：(一)
    原告之訴駁回。(二)如受不利益判決，請准供擔保免予假執行
    。
三、兩造不爭執事項：
  (一)系爭標案依其投標須知，投標廠商於投標時應連同服務計畫
    書一併繳交予招標單位即竹科管理局，經竹科管理局進行資
    格審查通過後，投標廠商應於97年2 月12日派員至竹科管理
    局進行投標廠商評選之簡報作業，簡報後由竹科管理局進行
    評選，完成評選後由優勝序位之第一廠商依序辦理議約、決
    標手續（見證物袋內系爭標案投標須知九、十）。
  (二)系爭協議書為訴外人甲○○於97年1 月23日以被告代表之名
    義所簽立，其上記載：「本公司（按：指原告）接受宣展企
    業有限公司之委託撰寫『科學工業園區管理局室內停車場營
    運委外』案投標服務計畫書，製作簡報及赴新竹科學工業園
    區管理局簡報事宜。宣展企業有限公司同意支付本公司顧問
    費用計新台幣陸拾萬元整。」（見支付命令卷第5 頁）。
  (三)原告依系爭協議書交付服務計畫書、簡報，被告持以向竹科
    管理局進行系爭標案之投標，被告經竹科管理局為資格審查
    通過後，由被告派員並持被告公司大小章與原告至竹科管理
    局，由原告向竹科管理局進行簡報，嗣被告經評選後得標，
    並與竹科管理局簽約，被告現仍營運中 (見證物袋內系爭服
    務計畫書、簡報資料、卷第68頁證人甲○○之證述)。
四、原告主張訴外人甲○○有權代表被告簽立系爭協議書，且縱
    使被告並未授權甲○○簽立系爭協議書，亦應依表見代理之
    規定負授權人責任，爰依系爭協議書請求被告給付顧問服務
    費600,000 元等語。被告則以伊僅授權甲○○就系爭標案進
    行投標報價，但未授權甲○○簽立系爭協議書等語資為抗辯
    。是本件爭點厥為被告是否授權甲○○代表被告簽立系爭協
    議書？如否，被告是否需就甲○○簽立系爭協議書之行為，
    對原告負表見代理人之責任？
五、經查，被告自承曾授權甲○○進行系爭標案之投標報價，而
    由系爭標案之投標須知可知，參與系爭標案之投標者必須檢
    附服務計畫書，並於資格審查通過後對招標單位即竹科管理
    局進行簡報，始得以進入評選階段進而議約、決標，故被告
    於參與系爭標案之投標前當然必須先行完成服務計畫書之製
    作、簡報之準備，此當係欲參與系爭標案之被告所明知之事
    項，則被告既欲參與系爭標案，並授權甲○○進行系爭標案
    之投標報價，其授權範圍應當包括為辦理投標事宜相關之事
    先製作完成服務計畫書以參與投標、投標後於評選階段派員
    進行簡報等事務之處理，而甲○○為完成上開被告授權處理
    之事務，以被告之名義與原告簽立系爭協議書，委請原告辦
    理上開事務，自屬於被告授權之範圍內者甚明，被告就甲○
    ○於授權範圍內之行為，自應負授權人責任。況被告於投標
    前收受系爭服務計畫書、於評選前由原告進行簡報之際，均
    當已知悉原告係以被告為案主、為被告利益而製作系爭服務
    計畫書、進行簡報，卻未曾表示異議，反而欣然接受，並因
    此順利得標系爭標案，則被告於得標後復辯稱未授權甲○○
    簽立系爭協議書云云，實有違誠信，難以採憑。至被告辯稱
    系爭標案本係甲○○欲自己投標，但因沒有資金，故由被告
    投標，甲○○則以承擔投標前階段作業之費用作為入股被告
    系爭標案之資金，故本件費用應由甲○○支出云云，然此僅
    係被告公司內部就系爭標案出資之約定，不能據此對原告為
    任何抗辯。綜上，原告主張訴外人甲○○以被告名義簽立系
    爭協議書，係於被告授予代理權限內所為之行為，應為可採
    ，系爭協議書當直接對本人即被告發生效力，被告應依系爭
    協議書內容履行其給付原告顧問費用之義務。
六、按給付無確定期限者，債務人於債權人得請求給付時，經其
    催告而未為給付，自受催告時起，負遲延責任。其經債權人
    起訴而送達訴狀，或依督促程序送達支付命令，或為其他相
    類之行為者，與催告有同一之效力。前項催告定有期限者，
    債務人自期限屆滿時起負遲延責任。遲延之債務，以支付金
    錢為標的者，債權人得請求依法定利率計算之遲延利息。但
    約定利率較高者，仍從其約定利率。應付利息之債務，其利
    率未經約定，亦無法律可據者，週年利率為百分之5 。民法
    第229 條第2 項、第3 項、第233 條第1 項、第203 條分別
    定有明文。稽之系爭協議書內容，兩造並未約定被告給付原
    告顧問費用之期限，則經原告以支付命令送達被告請求給付
    後，被告迄未給付，被告即應自支付命令送達被告之翌日即
    97年12月9 日（見支付命令卷第19頁送達證書，該支付命令
    於97年11月27日寄存送達於被告，依法應自97年12月8 日生
    送達效力）起負給付遲延責任。是以，原告請求自97年12月
    9 日起至清償日止，依法定利率即週年利率百分之5 計算之
    利息，依法有據。至原告逾此部分之請求（即原告請求自「
    起訴時」起計算遲延利息，而本件因支付命令經被告於法定
    期間合法提出異議，依法原告支付命令之聲請視為起訴，故
    原告所謂「起訴時」應係指支付命令聲請時即97年11月18日
    ，見支付命令卷第3 頁本院收文戳章），核無理由，不能准
    許。
七、從而，原告請求被告給付600,000 元，及自97年12月9 日起
    至清償日止，按週年利率百分之5 計算之遲延利息，為有理
    由，應予准許。逾此部分之請求，為無理由，應予駁回。
八、兩造陳明願供擔保，分別聲請宣告假執行及免為假執行，於
    原告勝訴部分，經核尚無不合，爰分別酌定相當擔保金額准
    許之。至於原告其餘假執行之聲請部分，因其餘訴之駁回而
    失所附麗，併予駁回。
據上論結，原告之訴為一部有理由，一部無理由，依民事訴訟法
第79條、第390 條第2 項、第392 條第2 項，判決如主文。
中    華    民    國    98    年    5    月    27    日
                        民事第一庭  法   官  陳雪玉
如對本判決上訴，須於判決送達後二十日內向本院提出上訴狀。
上列正本證明與原本無異。
中    華    民    國    98    年    6     月    6     日
                                     書記官  吳瓊英


司法院資訊處製作；財團法人民間司法改革基金會備份。
